【裁判字號】    90,台上,1219
【裁判日期】    900308
【裁判案由】    違反毒品危害防制條例
【裁判全文】
最高法院刑事判決                                九十年度台上字第一二一九號
    上訴人  台灣高等法院台中分院檢察署檢察官
    被  告  甲○○
右上訴人因被告違反毒品危害防制條例案件，不服台灣高等法院台中分院中華民國八
十九年十二月七日第二審更審判決（八十九年度上更(一)字第三八六號，起訴案號：台
灣台中地方法院檢察署八十八年度偵字第二○九四七、二○九四八號），提起上訴，
本院判決如左：
    主  文
原判決撤銷，發回台灣高等法院台中分院。
    理  由
本件原判決以公訴意旨略以：被告甲○○意圖販賣而持有第一級毒品海洛因毛重三‧
六公克、第二級毒品安非他命五包、毛重二十一‧三公克，民國八十八年十月五日下
午，黃清亮欲購買毒品，以電話約其在台中縣沙鹿鎮○○路五號前空地進行交易，於
當日下午五時許，為警埋伏查獲，當場在其ＮＰ－八一一三號自用小客車內查獲上開
第一、二級毒品，及空塑膠袋八百個，因認被告涉有毒品危害防制條例第五條第一項
、第二項之意圖販賣而持有第一、二級毒品罪嫌，惟經審理結果，不能證明被告犯罪
，因而維持第一審諭知被告無罪之判決，駁回檢察官在第二審之上訴，固非無見。
惟查(一)、被告之犯罪不能證明者，固應為無罪之判決，惟所謂犯罪不能證明，係指審
理事實之法院經詳密之調查，而仍不能證明其犯罪者而言，若犯罪事實未詳密調查，
即屬調查之能事未盡，自難遽為無罪之判決。原判決採信證人黃清亮於警訊及偵審中
之供述，認定係黃清亮與被告聯絡，欲透過被告代為聯絡毒販綽號「阿酷」者購買毒
品，而非欲向被告購買毒品，並以黃清亮於警訊之初供稱：「我是聯絡甲○○欲購買
安非他命時為警查獲。」等語，及證人龔書瑋於第一審之證言不足為被告不利之認定
，而為被告無罪判決之理由。然卷查龔書瑋於第一審證稱：「是線民報說黃清亮處可
購買毒品，線民介紹（我們）與黃清亮認識，黃清亮帶我們去買（毒品），聯絡到被
告，下午二、三時聯絡，約五時碰面，是要向被告買安非他命，叫被告拿過去，被告
說數量不夠，要叫人來，我們說要買，他問要多少，我們說看他有多少，他問身邊有
多少錢﹖我說一、二十萬，他說身邊沒有那麼（多），要聯絡人來，係以市價一錢三
、四千元計，係黃（清亮）說王（被告）要聯絡別人拿過來，……我們去四人到場，
王已在場，王打電話聯絡人過來，ＢＭＷ車才過來。」等語（第一審卷第三十六頁）
。如果無訛，則當時與被告聯絡購買安非他命之人除黃清亮外，是否尚有他人﹖龔書
瑋是否亦有與被告聯絡，如有，則當時被告持有之安非他命之目的為何﹖是否因數量
不足才轉向聯絡他人﹖如無，則其上開供述是從何處得知﹖均有欠明瞭而待究明，此
因攸關當場在被告車上查獲之安非他命是否意圖販賣而持有，乃原審未再向被告及證
人黃清亮、龔書瑋調查釐清，遽為判決，尚嫌速斷。(二)、黃清亮於警訊中供稱：伊與
友人孫繼袁均有吸食安非他命之習性，伊係搭乘孫繼袁之Ｖ八－八九○營業小客車到
現場，孫繼袁於警方抵現場查緝時逃逸等情（偵字第二○九四七號卷第十五頁背面、
第十六頁）。孫繼袁於黃清亮購買毒品之過程中如有在場，而其住台中縣大里市○○
路○段日新巷四十八弄五十二號，亦經黃清亮供明在卷，並有其年籍資料在卷可考（
第一審卷第二十、二十一頁）。非不可傳喚其到庭調查釐清事實真相。本院前次發回
更審意旨亦曾指及，乃原審仍未傳喚調查，復未說明其理由，亦有可議。檢察官上訴
意旨指摘原判決不當，非無理由，應認仍有撤銷發回更審之原因。
據上論結，應依刑事訴訟法第三百九十七條、第四百零一條，判決如主文。
中      華      民      國     九十     年      三      月      八      日
                              最高法院刑事第四庭
                                  審判長法官  董  明  霈
                                        法官  丁  錦  清
                                        法官  林  茂  雄
                                        法官  王  居  財
                                        法官  張  祺  祥
      右正本證明與原本無異
                                              書  記  官
中      華      民      國     九十     年      三      月     十四     日


司法院資訊處製作；財團法人民間司法改革基金會備份。
